臺灣臺北地方法院民事判決　　　　　　100年度小上字第111號
上　訴　人　姜明晞　　指定送達.
被　上訴人　蔡富鈞
上列當事人間請求損害賠償事件，上訴人對於中華民國100年9月
6日本院臺北簡易庭100年度北小字第1210號第一審判決提起上訴
，本院判決如下：
    主  文
上訴駁回。
第二審訴訟費用新臺幣壹仟伍佰元由上訴人負擔。
    理  由
一、按對於小額程序之第一審裁判上訴，非以其違背法令為理由
    ，不得為之；其上訴狀應記載上訴理由，表明下列各款事項
    ：(一)原判決所違背之法令及其具體內容，(二)依訴訟資料可認
    為原判決有違背法令之具體事實，民事訴訟法第436條之24
    第2項、第436條之25分別定有明文。又依同法第436條之32
    第2項準用第468條及第469條第1款至第5款規定，判決不適
    用法規或適用不當者，為違背法令，其中判決有同法第469
    條第1款至第5款情形之一者，為當然違背法令，是當事人於
    小額訴訟程序提起上訴，如依民事訴訟法第468條規定，以
    第一審判決有不適用法規或適用法規不當為理由時，其上訴
    狀或理由書應有具體之指摘，並揭示該法規之條項或其內容
    ；若係成文法以外之法則，應揭示該法則之旨趣，倘為司法
    院解釋、或最高法院之判例，則應揭示該判解之字號或其內
    容；如以民事訴訟法第469條第1款至第5款情形為理由時，
    其上訴狀或理由書，應揭示合於該條款之事實；上訴狀或理
    由書如未依此項方法表明者，即難認為已對第一審判決之違
    背法令有具體之指摘，其上訴自難認為合法。又小額事件之
    上訴程序，不得以民事訴訟法第469條第6款之「判決不備理
    由或理由矛盾」為由，指摘原判決為違背法令，蓋小額訴訟
    程序之判決書得僅記載主文，而就當事人有爭執事項，僅於
    必要時得加註理由要領而已（民事訴訟法第436條之18第1項
    參照），是小額事件之上訴程序，自不得以判決不備理由或
    理由矛盾為由，指摘原判決為違背法令，此觀諸同法第436
    條之32第2項僅有準用同法第468條、第469條第1款至第5款
    之規定，並無準用同法第469條第6款之規定即明。末按對於
    小額程序之第一審判決，依上訴意旨足認上訴為無理由，得
    不經言詞辯論為之，亦為民事訴訟法第436條之29第2款所明
    定。
二、本件上訴意旨略以：被上訴人疏未注意車前狀況並隨時採取
    必要安全措施，於行經內湖運動中心前，紅燈停車等待期間
    自後方追撞（下稱系爭車禍），致上訴人所有之車牌B5-728
    7號自用小客車毀損。原審判決命被上訴人應負損害賠償責
    任，惟就損害賠償金額部分，並未審酌上訴人所提出被上訴
    人已承諾修繕之主張，並對於所提出之電話錄音及譯文內容
    未予採納，且未記載不採之理由，有判決不備理由之違法；
    且上訴人有骨折之事實而行動不便，而系爭車輛業經系爭車
    禍撞毀送修，故有以計程車代步之必要，原審雖確認該事實
    ，竟仍認為上訴人未說明無法搭乘大眾運輸工具之原因，除
    有未依法行使闡明義務外，亦有判決理由矛盾之違法；又原
    判決對於上訴人主張之計程車費用證據，未本於論理法則、
    經驗法則與證據法則而為判決，顯然違背法令，爰提起上訴
    ，請求廢棄原審判決，另為適法之判決云云。
三、經查，本件訴訟標的金額為新台幣（下同）1萬7387元，未
    逾10萬元，依民事訴訟法第436條之8第1項規定，訴訟標的
    金額未逾10萬元，應適用小額訴訟程序，先予敘明。次查，
  (一)上訴人雖以：原審法院未審酌上訴人所提出被上訴人已承諾
    修繕之主張，並對於所提出之電話錄音及譯文內容未予採納
    ，且未記載不採之理由，有判決不備理由之違法。惟依前揭
    民事訴訟法第436條之18第1項之規定，小額訴訟程序之判決
    書得僅記載主文，就當事人有爭執事項，於必要時得加記理
    由要領而已，且依同法第436之32條第2項準用同法第469條
    第1款至第5款之規定可知，小額訴訟程序並無準用民事訴訟
    法第469條第6款之規定即明，則上訴人此部份主張，難認合
    法。
  (二)上訴人另以其有骨折之事實而行動不便，而系爭車輛業經系
    爭車禍撞毀送修，故有以計程車代步之必要，原審雖確認該
    事實，竟仍認為上訴人未說明無法搭乘大眾運輸工具之原因
    ，除有未依法行使闡明義務外，亦有判決理由矛盾之違法等
    語為由，提起上訴。惟按民事訴訟係採辯論主義，舉凡法院
    判決之範圍及為判決基礎之訴訟資料均應以當事人所聲明及
    所主張者為限，審判長之闡明義務或闡明權之行使，亦應限
    於辯論主義之範疇，不得任意加以逾越，故審判長尚無闡明
    令當事人提出新訴訟資料之義務；且法院有無不能得心證或
    有無其他必要情形，非依職權調查證據不可，乃一種事實，
    法院未為職權調查證據，究不生違背法令（參照最高法院87
    年度台上字第901號判決、71年台上字第2808號判決意旨）
    。經查，本件綜觀原審法院審理過程，兩造就訴訟關係已為
    事實上及法律上之陳述，有原審法院言詞辯論筆錄、兩造提
    出之書狀及相關證據附於原審卷宗可稽，並經兩造於原審審
    理中就卷內證據為充分之陳述、舉證及攻防後，始由兩造於
    原審100年8月23日言詞辯論期日陳述「無其他主張及舉證，
    就調查證據之結果為辯論」等語，堪認原審審判長應已令兩
    造就訴訟關係之事實及法律為適當完全之辯論並為公開審理
    ；況若責令原審審判長應闡明令被上訴人提出新訴訟資料，
    非但嚴重違反民事訴訟程序所恪遵之處分權主義及辯論主義
    ，亦有形成訴訟資源不平等之虞，難謂平衡兼顧雙方當事人
    訴訟權之保護。是上訴人尚不得以原審未命兩造確認證物或
    僅採認被上訴人之陳述、證據文書等而為不利於其之認定，
    即上訴主張與小額訴訟程序追求達成迅速而經濟之裁判，及
    符合當事人信賴之真實程序目的大相逕庭之原審所為訴訟程
    序有違背言詞辯論公開審理之規定，原審判決尚無違背民事
    訴訟法第469條第5款規定。又關於上訴人另以前揭上訴理由
    認原審有民事訴訟法第469條第6款「判決不備理由或理由矛
    盾」之違背法令情事乙節，則因民事訴訟法第436條之24第2
    項所謂「判決違背法令」，依同法第436條之32第2項準用同
    法第468條、第469條第1款至第5款之規定，乃指「判決不適
    用法規或適用不當」或「判決有同法第469條第1款至第5款
    情形之一」者而言，並不包括同法第469條第6款「判決不備
    理由或理由矛盾」之情形，已如前述，上訴人仍據以上訴，
    即屬誤解法律，此部分之上訴即非合法。
  (三)上訴人末以原判決對於上訴人主張之計程車費用證據，未本
    於論理法則、經驗法則與證據法則而為判決，顯然違背法令
    等情，已符合民事訴訟法第436條之24第2項之規定，其提起
    上訴，即屬合法。玆續審酌上訴人之上訴有無理由：
  1.按所謂判決違背法令，係指原判決有不適用法規或適用不當
    之情形，若僅係取捨證據、認定事實等屬於原審法院職權行
    使之事項，除有認定違法之情形外，應不生違背法令之問題
    ，最高法院著有28年上字第1515號判例意旨可參。次按，事
    實之真偽，應由事實審法院斟酌辯論意旨及調查證據之結果
    ，依自由心證判斷之，苟其判斷並不違背法令，即不許當事
    人以空言指摘（最高法院21年上字第1406號判例參照）。又
    小額訴訟制度之設計，係對當事人提供簡易化之程序或審理
    方式，以使當事人有機會追求比較節省勞力、時間及費用之
    裁判，故倘調查證據所需時間、費用與當事人之請求顯不相
    當者，法院得不調查證據，而審酌一切情況，認定事實，為
    公平之裁判，民事訴訟法第436條之14著有明文可參。
  2.原審法院駁回上訴人主張計程車資之請求，係以上訴人提出
    之計程車運價證明數紙上起訖地點欄均空白，又均無駕駛人
    之簽名或蓋章（見原審卷第51至58頁），無法證明係何人搭
    乘計程車及計程車載客之起訖地點，無從據以認定上訴人有
    支出上揭計程車費用及生活上有以計程車代步之必要。且依
    上訴人提出之系爭車輛受損照片觀之（見原審卷第32至35頁
    ），系爭車輛受損部位為後保險桿，而該後保險桿受損之情
    形並非嚴重，是否因此即不能安全行駛於道路上而有以計程
    車或其他車輛代步之必要，亦非無疑。況上訴人自陳其並非
    因本件交通事故而受傷，其前往醫院就醫係治療其於車禍前
    已發生之骨折（見原審卷第28頁），故上訴人前往醫院就醫
    等所支出之計程車費，與本件交通事故間難認有相當因果關
    係。且未據上訴人提出其所居住之地點、環境，有不得搭乘
    大眾運輸工具或有困難情形之相關說明及證據，亦難認其主
    張搭乘計程車代步之車費，屬生活上之需要範圍內等詞，為
    其判斷之基礎。
  3.依上開證據觀之，原審取捨證據、認定事實，並無違背論理
    及經驗法則之處，自不生違背法令之問題，是上訴人指摘原
    審上開認定違背經驗法則、論理法則及證據法則，均無足取
    。綜上，上訴人提起本件上訴所述各項理由，揆諸前揭說明
    ，原判決並無上訴人所指違背法令之情事，上訴人提起本件
    上訴，依其上訴意旨足認上訴為無理由，爰依民事訴訟法第
    436條之29第2款規定，不經言詞辯論，逕以判決駁回。
四、本件第二審訴訟費用，確定為如主文第2 項所示金額。
五、據上論結，本件上訴為無理由，依民事訴訟法第436條之29
    第2款、第436條之32第1項、第2項、第449條第1項、第436
    條之19第1項、第95條、第78條，判決如主文。
中    華    民    國   100    年    11    月    14    日
                  民事第五庭  審判長法  官  薛中興
                                    法  官  鄧德倩
                                    法  官  洪純莉
以上正本係照原本作成。
本判決不得上訴。
中    華    民    國   100    年    11    月    14    日
                                    書記官  邱美嫆